臺灣臺南地方法院交通事件裁定　　　　 96年度交聲字第238號
原處分機關　交通部公路總局嘉義區監理所臺南監理站
異議人即受
受處分人　　甲○○
上列受處分人因違反道路交通管理處罰條例案件，對於交通部公
路總局嘉義區監理所臺南監理站，民國96年3月23日所為之裁決
處分（處分案號：嘉監南字第裁74-B00000000號），聲明異議，
本院裁定如下：
      主  文
異議駁回
      理  由
一、原處分意旨略以：異議人即受處分人甲○○（下稱異議人）
    駕駛其所有之車號H82-658號重型機車，於民國96年2月8日1
    7時25分許，沿高雄市○○路東向西方向，行駛至新盛街交
    岔路口時闖紅燈，經高雄市政府警察局交通警察大隊第三中
    隊第九分隊警員 (下稱舉發機關)對異議人鳴笛攔停時，不
    服警方稽查取締而逃逸，違反道路交通管理處罰條例（下稱
    處罰條例），經逕行開單舉發，嗣原處分機關即交通部公路
    總局嘉義區監理所臺南監理站，以異議人違規事實明確，依
    處罰條例第53條第1項、第60條第1項及第63條第1項第1、3
    款之規定，分別裁處異議人罰鍰新臺幣（下同）1800元、30
    00元，合計共4800元，並記違規點數共計4點等語。
二、本件聲明異議意旨略以：異議人就讀台中市嶺東科技大學，
    學校於96年2月5日開學，96年2月8日當日下午，異議人於學
    校上課且所擁有之H82-658號機車皆放置在台中代步使用，
    不可能於高雄市違反交通法規，請求撤銷原處分，為此聲明
    異議云云。
三、按汽車駕駛人，行經有燈光號誌管制之交岔路口闖紅燈者，
    處1800元以上5400元以下罰鍰；汽車駕駛人駕駛汽車違反本
    條例之行為，經交通警察制止時不聽制止或拒絕稽查而逃逸
    者，處新台幣3000元以上6000元以下罰鍰。又汽車駕駛人有
    違反處罰條例第53條情形時，除依原條款處罰鍰外，記違規
    點數3點；有違反處罰條例第60條第1項情形時，除依原條款
    處罰鍰外，記違規點數1點，處罰條例第53條第1項、第60條
    第1項、第63條第1項第1、3款，分別定有明文。
四、本院審酌：
  (一)異議人所有之車號H82-658號機車，經舉發機關以：於96年2
    月8日17時25分許，在高雄市○○路與新盛街交岔路口處，
    有「闖紅燈」「不服警方稽查取締逃逸」違反處罰條例
    之違規行為為由，予以製單逕行舉發。嗣原處分機關，以異
    議人違規事實明確，乃依處罰條例第53條第1項、第60條第1
    項及第63條第1項第1、3款之規定，裁處異議人罰鍰合計480
    0元並記違規點數4點之事實，有：
　　原處分機關嘉監南字第裁74-B00000000號裁決書。
　　舉發機關高市警交字第B00000000號舉發違反道路交通管
 　　 理事件通知單。
    等件為證，且為異議人所不否認，此部分事實當可認定。
  (二)證人即本件舉發員警乙○○，於本院調查中證稱：「本件是
    我舉發的。舉發當日下午我們執行下午4-6巡邏勤務，於七
    賢路與新盛路口執行取締闖紅燈的勤務，我們站在紅燈前20
    公尺處，看到違規車輛闖紅燈我就鳴笛，違規人看到我們，
    在我的2、3公尺，向右迴轉騎向人行道向東行駛，騎乘到新
    盛街口轉向北逃逸」、「當時天色晴朗，視線清楚，我們於
    記下車號時也有口述，立即用行動電腦查詢，不可能出錯」
    、「舉發當時有注意是否有記錯車牌號碼，我們依據事實，
    本件也沒有車牌字母為O或D等難以辨識的情形，不會有誤」
    等語 (見本院卷第19、20頁)，已證稱異議人所有上揭機車
    於上揭時地之違規事實明確。
  (三)參以證人乙○○警員與異議人間，不僅未有任何怨隙，且係
    毫不相識之人，衡情證人應無設詞攀誣，或是虛構違規事實
    以陷害異議人之理。且參以前揭證言應無誤看或誤為判斷之
    可能。何況警員執行公務時，本身即受有行政懲處責任之監
    督，且其到庭具結作證，更係以刑事責任擔保其證言之真實
    性，故證人乙○○警員之上開證述內容，以及其所記錄舉發
    之本件違規事實，經核應無不可採信之處。因之，異議人於
    前述時、地，駕駛上開車輛之違規行為，應可認定。其次，
    交通勤務警察或依法令執行交通稽查任務人員，開單舉發違
    反道路交通管理處罰條例所列之違規事實，經公路主管機關
    或警察機關所為之裁決處罰，本質上為行政處分，係公務員
    基於職務上權力，依法就特定之具體事件所為具公法上效果
    之單方行政行為。而根據公務員為公法上行為具有公信力之
    原則，立法者乃於道路交通管理處罰條例法規中制訂相關規
    定，使交通勤務警察或依法令執行交通稽查任務人員，在特
    殊情形下，當場不能或不宜攔截製單舉發時，得當機處置而
    就違規適時予以逕行舉發（參見道路交通管理處罰條例第7
    條之2之規定），以達成維護交通秩序安全及公共安全之行
    政目的。反之，若謂公務員一切行政行為，均需預留客觀證
    據以證明其所認定之事實為真實，則國家行政勢必受到相當
    程度之阻礙，而且相關行政目的亦難以順利達成，故刑事訴
    訟法中就犯罪證據有關之規定，與屬於行政秩序罰之交通違
    規裁罰本旨不相符合之部分，自不在得以準用之列。從而，
    交通違規行政爭訟之舉證責任原理，應非如刑事案件中，必
    須超越任何合理懷疑，始可為有罪判決之嚴格證明程度，而
    係應與民事訴訟之舉證責任原理相類似，亦即，基本上應就
    行政機關與人民所各自主張有利於己之事實，分配其應盡之
    舉證責任，而非逕予適用刑事訴訟上之「無罪推定」原則，
    此觀諸行政訴訟法第136條，規定行政訴訟程序準用民事訴
    訟法第277條舉證責任分配原則之立法意旨，即可明瞭。
  (四)異議人於本院調查時雖辯稱：「舉發當時我的車子在台中，
    舉發地點卻在高雄，車子不會在高雄出現」。「本件不是我
    違規，車子平日都是我上下課使用，沒有借人」等語，復提
    出嶺東科技大學學生證影本 (本院卷第5頁)、在學證明
    書 (本院卷第11頁)、違規當日班級點名表 (見本院卷第7
    頁)、異議人導師及室友之書面證明 (本院卷第23頁)等件
    為證。然查：
    嶺東科技大學學生證：僅得以證明異議人為嶺東科技大學
    　學生之事實，無法證明異議人於舉發時間並無違規之事實
      。
    在學證明書：僅得以證明異議人為嶺東科技大學大學部，
      (二年制)行銷與流通管理系三年級學生之事實，無法證明
      異議人於舉發時間並無違規之事實。
    班級點名表：僅得以證明異議人於96年2月8日當日確有上
      課之事實，無法證明車號H82-658號機車放置於位於台中
      市嶺東科技大學之事實。
    異議人導師及室友之書面證明：此證明書雖足以證明上揭
      車號H82- 658號機車平日係放置於台中市嶺東科技大學，
      供異議人往返學校與台中市租屋處代步之事實，然細觀該
      證明書內容記載：「茲證明本班學生甲○○於96年2月8號
      有於學校上課，也有學校點名單以茲證明。該學生因其租
      屋處，離學校有些許距離，故其所持有之摩托車，車號H8
      2-65 8都放置於台中市做為上課代步之使用。其同一處租
      屋之室友陳品豪、雷鎮宇。也可證明受處分人甲○○所持
      有之摩托車平時皆用於上下課代步使用，未曾借予他人」
      等語，對於異議人96年2月8日當日有於學校上課之事實證
      述明確，並指出有證點名單以為證明。然對於96年2月8日
      當天，車號H82-658號機車是否確實放置於台中，當日異
      議人是否確實騎乘上揭機車到校乙節，並未交代，僅以較
      模糊之用語如：「機車都放置於台中市」、「平時皆用於
      上下課代步使用」、「未曾借予他人」等語，並未明確證
      述96年2月8日當天，車號H82-658號機車確實放置於台中
      ，當日異議人確實以該車代步之事實。按違反處罰條例之
      處罰，受舉發違反道路交通管理事件之受處罰人，認為受
      舉發之違規行為應歸責他人者，應於舉發違反道路交通管
      理事件通知單應到案日期前，檢附相關證據及應歸責人相
      關證明文件，向處罰機關告知應歸責人，處罰機關應即另
      行通知應歸責人到案依法處理。逾期未依規定辦理者，仍
      依處罰條例各該違反條款規定處罰，處罰條例第85條第1
      項，定有明文。因此違反處罰條例之車輛所有人，如其所
      有之車輛，並非車輛所有人親自騎乘違規，於舉發通知單
      寄達車輛所有人時，依照上揭規定，即有義務於舉發違反
      道路交通管理事件通知單應到案日期前，檢附相關證據及
      應歸責人相關證明文件，向處罰機關告知應歸責於何人，
      以使處罰機關另行通知實際駕駛人到案依法處理，如逾期
      未依規定辦理，依照上揭規定，則仍應處罰車輛所有人。
      故縱認本件異議人導師及室友之書面證明，已經證明異議
      人違規當日在校上課，並未騎乘車號H82-658號機車至違
      規地點及該機車平日係放置於台中供異議人代步之事實，
      然無法證明96年2月8日違規當天，該機車係放置於台中，
      並未供他人騎乘之事實，則依上揭規定仍應對異議人予以
      處罰。
    依此本院認為異議人尚未就其主張有利於己之事實，善盡其
    舉證責任，其所辯應不足採。
  (五)綜上本院已能確認執勤警員並無誤看或誤為判斷之情形，則
    該執勤警員之證詞內容及其所舉發之違規情節，當可作為交
    通違規事實之認定基礎，並非必須另有其他直接且客觀之證
    據如照片或錄影之存在，始得以確認違規事實。此外，異議
    人亦未能就執勤警員之舉發有誤，提出合理事證以供調查，
    本院又核無任何其他相關事證，足資證明執勤警員確有捏造
    事實違法取締之情事，故證人乙○○警員本其維護交通秩序
    及行車安全等職責所為之本件交通違規舉發，自應予以採信
    。交通勤務警察舉發交通違規事件時，只需其親眼所見而得
    以認定駕駛人確有違規行為，則其便可當機予以攔查舉發。
    而交通勤務警察於法院調查時，親自到庭具結作證所為之證
    詞內容，即屬重要之證據資料，假若證述內容經核並無不合
    常理之處，則該交通勤務警察本其維護交通秩序及行車安全
    等職責所為之違規舉發，即無不加以採信之道理。
五、綜上所述，異議人於前述時、地，闖紅燈、不服警方稽查取
    締逃逸，違反道路交通安全規則之情事既可認定，足認異議
    人異議內容，並無理由，應予駁回。
六、據上論斷，應依道路交通案件處理辦法第19條，裁定如主文
    。
中　　華　　民　　國　　96　　年　　9 　　月　　11　　日
　　　　　　  　　　　　交通法庭法　官　蔡直青
以上正本證明與原本無異。
如不服本裁定，應於收受送達後5日內向本院提出抗告狀。（應
附繕本）
                                書記官   劉鴻瑛
中　　華　　民　　國　　96　　年　　9 　　月　　14　　日
